---
title: "analisis_datos_r"
author: "Sergi Pont"
output: html_document
---

#Análisis de los datos de accidentes
##Datos de accidentes de tráfico en Barcelona, entre 2015 y 2022

En este documento voy a analizar la base de datos sobre accidentes de tráfico en Barcelona entre 2015 y 2022 para observar la evolución durante estos ocho años y encontrar patrones o datos que puedan ser de interés para el artículo.

En primer lugar, cargo las librerías necesarias para poder trabajar con los datos:
```{r}
library(dplyr)
library(ggplot2)
```

A continuación, indico el directorio en el que voy a trabajar:
```{r}
setwd("C:/Users/Sergi/Documents/mpvd/uah2223-spontsanchez/tfm")
```

Cargo el dataset guardado en el archivo CSV 'datos_accidentes.csv':
```{r}
accidentes <- read.csv("C:/Users/Sergi/Documents/mpvd/uah2223-spontsanchez/tfm/datasets_accidentes/datos_accidentes.csv")
accidentes
```

Analizo la evolución temporal de los accidentes de tráfico. Se ve que se redujeron mucho durante la pandemia, pero que después se ha mantenido el descenso respecto los años anteriores.
```{r}
accidentes$data <- as.Date(accidentes$data)
datos_histograma <- cut(accidentes$data, breaks = seq(min(accidentes$data), max(accidentes$data) + 50, by = "50 days"))
histogram_counts <- table(datos_histograma)
histogram_df <- data.frame(Interval = names(histogram_counts), Count = as.numeric(histogram_counts))
ggplot(histogram_df, aes(x = Interval, y = Count)) +
  geom_histogram(stat = "identity", fill = "blue") +
  labs(x = "Date Interval (50 days)", y = "Number of Accidents") +
  ggtitle("Evolution of Accidents Over 50-Day Intervals")
```
Calculamos los accidentes por año.
Con el paquete dplyr, usamos la función group_by para agrupar los accidentes por la columna 'any' y después creamos una columna 'accident_count' con la suma de los accidentes por cada año.
```{r}
accidentes_año <- accidentes %>%
  group_by(any) %>%
  summarize(accident_count=n())

accidentes_año
```

Mediante el filtro anterior, podemos calcular los accidentes de 2015 y 2022 y después calcular la diferencia porcentual.
```{r}
accidentes_15 <- accidentes %>%
  filter(any==2015) %>%
  summarize(accident_count=n())

accidentes_22 <- accidentes %>%
  filter(any==2022) %>%
  summarize(accident_count=n())

((accidentes_22$accident_count - accidentes_15$accident_count)/accidentes_15$accident_count)*100
```

Ahora calculamos la diferencia de accidentes causados por exceso de velocidad.

Con el paquete dplyr, usamos la función filter para filtrar los accidentes causados por exceso de velocidad (la columna c_exces_velocitat = 1) y  group_by para agrupar los accidentes por la columna 'any' y después creamos una columna 'acident_count' con la suma de los accidentes por cada año.

```{r}
accidentes_exceso_velocidad <- accidentes %>%
  filter(c_exces_velocitat==1) %>%
  group_by(any) %>%
  summarize(total_exceso_velocidad=n())

accidentes_exceso_velocidad
```

```{r}
accidentes_vel_15 <- accidentes %>%
  filter(c_exces_velocitat==1) %>%
  filter(any==2015) %>%
  summarize(total_exceso_velocidad=n())

accidentes_vel_22 <- accidentes %>%
  filter(c_exces_velocitat==1) %>%
  filter(any==2022) %>%
  summarize(total_exceso_velocidad=n())

((accidentes_vel_22$total_exceso_velocidad - accidentes_vel_15$total_exceso_velocidad)/accidentes_vel_15$total_exceso_velocidad)*100
```

Calculo cuántas muertes se han producido por exceso de velocidad por año.
```{r}
muertes_velocidad <- accidentes %>%
  filter(c_exces_velocitat>0) %>%
  group_by(any) %>%
  summarise(total = sum(morts))

muertes_velocidad
```

Calculo cuantos accidentes graves se han producido por exceso de velocidad por año.
```{r}
graves_velocidad <- accidentes %>%
  filter(c_exces_velocitat>0) %>%
  group_by(any) %>%
  summarise(total = sum(greus))

graves_velocidad
```

También quiero calcular qué proporción de accidentes han representado los accidentes causados por exceso de velocidad sobre el total de accidentes del año para cada uno de los años.

Uso las dos tablas que ya he calculado anteriormente: 'accidentes_año' y 'accidentes_exceso_velocidad'

```{r}
accidentes_exceso_velocidad$proporcion <- (accidentes_exceso_velocidad$total_exceso_velocidad/accidentes_año$accident_count)

accidentes_exceso_velocidad
```

La tabla resultante nos permite observar una tendencia a la baja en la proporción que representan los accidentes por exceso de velocidad sobre el total de accidentes. Finalmente calculo cada cuántos accidentes de tráfico se produce un accidente por exceso de velocidad. Para ello, hay que dividir 1/proporción.

```{r}
accidentes_exceso_velocidad$rev_proporcion <- 1/accidentes_exceso_velocidad$proporcion

accidentes_exceso_velocidad
```

La tabla resultante indica que en 2015 1 de cada 123 accidentes tenían como causa el exceso de velocidad. En 2022, fueron 1 de cada 228.

